臺灣高等法院臺南分院民事裁定　　94年度抗字第16號
抗　告　人　丁○○○
訴訟代理人　戊○○
相　對　人　欣格聯合企業股份有限公司
　　　　　　（即欣格租賃股份有限公司）
法定代理人　己○○
訴訟代理人　乙○○
　　　　　　丙○○
相　對　人　甲○○即辛雯華）.
訴訟代理人　丙○○
上列抗告人因與相對人間侵權行為損害賠償指定管轄事件，對於
中華民國93年11月24日臺灣嘉義地方法院93年度訴字第638號裁
定提起抗告，本院裁定如下：
    主    文
抗告駁回。
抗告訴訟費用由抗告人負擔。
    理    由
一、原審法院裁定以：
  (一)、按訴訟之全部或一部，法院認為無管轄權者，依原告聲請
      或依職權以裁定移送於其管轄法院，民事訴法第28條第1
      項定有明文。
  (二)、本件原告即抗告人係本於侵權行為有所請求而涉訟，經查
      ，被告即相對人事務所地設在台北市大安區，而侵權行為
      地則分別在告訴地點台灣台北地方法院檢察署與台灣台南
      地方法院檢察署及拘提地點台南縣白河鎮，台灣嘉義地方
      法院檢察署僅係做成不起訴處分之地點並非侵權行為地，
      依民事訴訟法第2條第2項、第15條之規定，自應由台灣台
      北地方法院或台灣台南地方法院管轄管轄，原告向無管轄
      權之原審法院起訴，顯係違誤。
  (三)、茲依首開法條規定及考量兩造目前尚有案件在台北涉訟，
      裁定移送臺灣臺北地方法院管轄。
二、抗告意旨略以：
  (一)、第3人楊明欽係抗告人之么兒，長年在外少聯絡，抗告人
      先生過世之4年來假借賣土地之名，偷竊永興農業機械造
      機股份有限公司（下稱永興公司）印章、支票以圖私利，
      且未經公司及負責人即抗告人同意竟持支票於民國（下同
      ）90年5月23日向相對人欣格租賃股份有限公司（下稱欣
      格公司）所在之台北市大安區○○○路○段2號11樓租車
      ，並於台北市○○街之台北濱江交車中心交付3Ｃ6759號
      自小客車1部。然相對人欣格公司未向公司查證；亦未曾
      親自與抗告人對保。第3人楊明欽屆期卻未歸還車，欣格
      公司乃於90年以抗告人為被告訴人，向抗告人戶籍住所地
      之臺南地方法院檢察署提起刑事告訴，惟此純為第3人楊
      明欽個人之行為，台灣嘉義地方法院檢察署檢察官已對抗
      告人係做成不起訴處分，並自動對第三人楊明欽偽造有價
      證券罪進行偵查、起訴。
  (二)、請法官體諒抗告人高齡85歲、長年身體不好，抗告人之戶
      籍登記於臺南縣後壁鄉菁寮村，自應由臺南地方法院管轄
      ，且55年來抗告人均住在嘉義市○○路421號與大兒子即
      代理人戊○○居住未曾搬離。相對人欣格公司與抗告人間
      之訴訟已2、3年，嚴重傷害抗告人及永興公司之名譽，卻
      從未對抗告人當面或電話道歉，有欠公道，原審法院將本
      件依職權裁定移送臺灣臺北地方法院管轄，自有違誤，為
      此依法提起抗告，求為廢棄原裁定，由臺灣臺南地方法院
      管轄云云。
三、按因侵權行為涉訟者，得由行為地之法院管轄，民事訴訟法
    第15條第1項定有明文；另按訴訟由被告住所地之法院管轄
    ，為民事訴訟法第1條第1項亦有明定；又按被告住所、不動
    產所在地、侵權行為地或其他據以定管轄法院之地，跨連或
    散在數法院管轄區域內者，各該法院俱有管轄權，同法第21
    條亦有明定；另按同一訴訟，數法院有管轄權者，原告得任
    向其中一法院起訴，民事訴訟法第22條定有明文。又按被告
    普通審判籍所在地法院之管轄權，僅為法律規定之專屬管轄
    所排除，不因定有特別審判籍而受影響，故同一訴訟之普通
    審判籍與特別審判籍不在一法院管轄區域內者，即為民事訴
    訟法第21條所謂數法院有管轄權，原告得任向其中一法院起
    訴，其向被告普通審判籍所在地之法院起訴者，被告不得以
    另有特別審判籍所在地之法院，而抗辯該法院無管轄權，其
    特別審判籍已經消滅者更不待論（參照最高法院22年抗字第
    531號判例意旨）。
四、經查：
  (一)、第三人楊明欽於90年5月23日，以永興公司名義，至相對
      人欣格租賃股份有限公司（於91年3月13日更名為欣格聯
      合企業股份有限公司）承租車號3Ｃ16759號自小客車一部
      ，約定租期自90年5月25日起至92年5月24日止，並約定每
      月租金新台幣27,000元。詎第三人楊明欽自90年7月起即
      未再繳納租金，竟意圖為自己不法之所有，拒不返還該車
      ，且避不見面。相對人欣格公司乃以永興公司之負責人即
      抗告人為被告向臺灣臺南地方法院檢察署提起刑事告訴，
      經臺南地方法院檢察署以被告即相對人之營業所及住所地
      係位於台北市，且犯罪地亦於臺北市，乃分偵案後簽請移
      轉管轄於台北地方法院檢察署，然臺北地方法院檢察署以
      抗告人係於相對人臺南營業所簽約並取得系爭車輛，故犯
      罪地應係在台南縣，故又將該案件核轉於臺南地方法院檢
      察署，臺南地方法院檢察署最後以被告即抗告人住居所在
      嘉義市○○路421號，乃移轉由嘉義地方法院檢察署管轄
      ，後經臺灣嘉義地方法院檢察署於91年10月3日以91年度
      偵字第6683號為不起訴處分確定。嗣抗告人以相對人等明
      知抗告人未涉侵占罪嫌，竟向抗告人提出侵占告訴，使高
      齡80餘歲之抗告人於眾目睽睽之下，遭警方拘提，顏面盡
      失，更有甚者，地方法院檢察署數次開庭，相對人欣格公
      司均有派人到庭應訊，其明知系爭車輛早於90年4月26日
      即於新莊市尋獲，竟隱匿不報，遲至臺南地方法院檢察署
      將案件移送嘉義地方法院檢署偵辦後，始坦承上情，導致
      抗告人日前多次奔走地檢署。…茲因相對人上開行徑已行
      抗告人權利受損，爰依侵權行為規定，請求抗告人連帶損
      害賠償等語。上述事實，業經本院依職權調閱臺南地方法
      院檢察署90年度發查字第1634號、臺南地方法院檢察署90
      年度營偵字第127號、臺北地方法院檢察署91年度偵字第
      543號及嘉義地方法院檢察署91年度營偵字第582號卷宗，
      核閱無誤，並有抗告人民事起訴狀附於原審卷可按。
  (二)、抗告人主張其受拘提及到庭應訊等不法侵害而向相對人主
      張損害賠償。查，抗告人係於91年3月6日臺北地方法院檢
      察署接受訊問；另於91年5月24日上午10時在台南縣白河
      鎮○○路遭台南縣警察局白河分局巡官拘提，並經臺南地
      方法院檢察署於並加以訊問。則其侵權行為地應分別係臺
      北及臺南，則臺北及臺南地方法院對於本案均有管轄權。
      又相對人欣格公司與甲○○（辛雯華）之營業所及住居所
      均設於台北市大安區○○○路○段2號11樓，基於民事訴
      訟法第1條第1項所規定之「以原就被原則」，故臺灣臺北
      地方法院亦有管轄權。原審法院考量兩造目前尚有案件在
      台北涉訟，而依裁定移送臺灣臺北地方法院管轄，自屬有
      據。抗告意旨主張其高齡85歲、長年身體不好，抗告人之
      戶籍登記於臺南縣後壁鄉菁寮村，自應由臺南地方法院管
      轄云云，自無可採，且抗告人其高齡85歲，長年身體不好
      亦可委由其他代理人至臺灣臺北地方法院開庭（如本件抗
      告人委任其長子戊○○為代理人），從而，原審法院因而
      依職權移送台灣臺北地方法院管轄，核無不合。抗告意旨
      猶執前詞，指摘原裁定不當，求為廢棄，非有理由。
五、據上論結，本件抗告為無理由，依民事訴訟法第495條之1第
    1項、第449條第1項、第95條、第78條，裁定如主文。
中　　華　　民　　國　　94　　年　　5 　　月　　12　　日
                  民事第四庭    　審判長法　官  胡景彬
　　　　　　　　　　　　　　　　        法　官  黃三哲
　　　　　　　　　　　　　　　　        法　官  丁振昌
上為正本係照原本作成。
不得再抗告。
中　　華　　民　　國　　94　　年　　5　　 月　　13　　日
                                        書記官  趙玲瓏
                                                  K
